臺灣高等法院刑事判決　　　　　　　　　　　　　九十一年度上訴字第二五五二號
　　上　訴　人　甲○○
　　即　被　告
　　選任辯護人　邱朝象
右上訴人因毒品危害防制條例案件，不服臺灣板橋地方法院九十年度訴字第九三一號
，中華民國九十一年五月三十日第一審判決（起訴案號：臺灣板橋地方法院檢察署八
十九年度偵字第一八九二二號），提起上訴，本院判決如左：
    主  文
原判決撤銷。
甲○○連續轉讓第二級毒品，處有期徒刑陸月，併科罰金新台幣伍萬元，有期徒刑如
易科罰金，以參佰元折算壹日，罰金如易服勞役，以銀元參佰元即新台幣玖佰元折算
壹日。
扣案含有甲基安非他命及愷他命成分之毒品藥丸乙包（內有貳拾陸顆藥丸，其餘為碎
裂錠，合計淨重捌點肆參公克）沒收銷燬。
    事  實
一、甲○○本身曾有施用第二級毒品MDMA（俗稱搖頭丸）等藥物之犯行，並與綽號「
    空氣」之成年男子（真實姓名、年籍不詳）等人經常在台北市○○○路「未來舞
    廳」等處聚會施用搖頭丸等藥物。民國八十九年九月二十四日上午九時許，乙○
    ○在台北市○○○路「未來舞廳」外，欲以每顆新台幣（下同）三百元之價格，
    向「空氣」購買十五顆搖頭丸，並交付四千五百元與「空氣」，「空氣」再將該
    款項交予甲○○，委託其向綽號「小偉」之成年男子（真實姓名、年籍不詳）購
    買搖頭丸，甲○○遂與「空氣」基於共同轉讓第二級毒品之概括犯意聯絡，由甲
    ○○至「未來舞廳」樓上之不詳酒店（ PUB )以四千五百元購買搖頭丸十五顆，
    再將搖頭丸交予「空氣」，由「空氣」在「未來舞廳」旁之巷內，將該搖頭丸十
    五顆轉讓與乙○○。。嗣甲○○與「空氣」等人於八十九年九月三十日，以每顆
    二百五十元之價格合資向「小偉」購買俗稱「藍星」、「綠二千」，均含有第二
    級毒品甲基安非他命成分之藥丸共一百顆（該二種藥丸另亦含有第三級毒品愷他
    命成分，惟愷他命係事後於九十一年一月二十三日始公告列入第三級毒品），後
    「空氣」將其所有之三十顆藥丸委託甲○○保管，甲○○遂另行持有該三十顆毒
    品藥丸，藏置於台北縣三重市○○街一一三項二號八樓之二居處；至八十九年十
    月三日乙○○因涉嫌施用毒品經警查獲，向警方供出曾向「空氣」購得毒品，並
    配合警方之誘捕行動以電話與「空氣」聯絡，佯稱欲向其購買搖頭丸等毒品，「
    空氣」再聯絡甲○○囑咐其將該三十顆毒品藥丸交付乙○○，甲○○雖不知乙○
    ○係向「空氣」購買毒品，惟仍基於前開轉讓第二級毒品之概括犯意應允將該三
    十顆毒品藥丸交付乙○○，並按「空氣」告知之電話號碼與乙○○約定於當晚十
    一時四十分許在三重市○○○路之天台廣場碰面，甲○○隨邀同不知情之同事廖
    家儀陪同返家取出該三十顆毒品藥丸，於當晚十一時四十分許攜帶至上開地點欲
    轉讓交付與乙○○，惟尚未轉讓與乙○○時即為警當場逮捕，並扣得其持有之含
    有甲基安非他命成分之毒品藥丸三十顆（該包毒品內原有三十顆丸粒，嗣部分成
    碎裂錠，完整者僅有二十六顆，送鑑定計淨重八點四三公克）。
二、案經臺北縣政府警察局新店分局報請台灣板橋地方法院檢察署檢察官偵查起訴。
    理  由
一、訊據被告甲○○對其於八十九年九月二十四晚間，受「空氣」之託，於前開地點
    以四千五百元之代價向「小偉」購買搖頭丸十五顆，再由「空氣」交與乙○○；
    以及其於八十九年九月三十日，與「空氣」等友人集資向「小偉」購買含第二級
    毒品藥丸一百顆，並替「空氣」保管三十顆，嗣於八十九年十月三日晚間攜帶該
    三十顆藥丸在天台廣場與乙○○見面時，為警查獲等事實，均坦承不諱，惟否認
    有何販賣犯行，辯稱八十九年九月二十四日當日並不知「空氣」是否要販賣搖頭
    丸與乙○○，另八十九年十月三日晚間係「空氣」約其偕同乙○○等人同遊，為
    其所拒，「空氣」乃要求其將三十顆藥丸帶至天台廣場處交給伊，並依「空氣」
    指示打電話給乙○○，告訴林某到天台廣場之路線，嗣經同事廖家儀將其載至天
    台廣場，見前次相識之「空氣」友人乙○○已在該處，便與林某聊天並等候「空
    氣」到來，即遭查獲，並非欲販賣予乙○○等語。
二、八十九年九月二十四日轉讓十五顆MDMA搖頭丸部分
（一）前揭事實，業據證人乙○○於偵查及審理中證稱：「八十九年九月二十四日早
      上，我在北市○○○路未來舞廳門口碰到『空氣』，他兜售搖頭丸，我買了十
      五粒，每粒三百五十元（應係三百元誤載），『空氣』再帶我到附近，叫甲○
      ○出來，並向李女拿搖頭丸，再轉交給我... 」（見偵查卷第二十九頁八至十
      三行）、及「（九月二十四日）在未來舞廳先碰到空氣，是他跟我推銷的，我
      要跟他買十五顆，價錢多少我忘記，但空氣說有比較便宜，我們在旁邊巷子交
      易的，這次交易的錢，我是交給空氣四千多元，這次我錢交給空氣之後，過一
      會兒他才拿東西給我... 後來好像是有人進去拿出來交給空氣，空氣再交給我
      ，因空氣一直跟我在巷子聊，錢我交給空氣，東西也是他交到我手上，我是這
      次認識被告的。... （問：九月二十四日空氣交給你搖頭丸時，被告有無在旁
      邊？）有的。（問：何時空氣跟你說要買搖頭丸可以找被告？）我不記得是九
      月二十四日或三十日那次... 」（見原審九十年九月十九日訊問筆錄）等語綦
      詳。被告對當日由「空氣」將與被告後，由被告向「小偉」購買搖頭丸再交予
      「空氣」，再由「空氣」交付乙○○等事實亦不諱言（原審卷第八十頁、八十
      一頁、第一四四頁、第一八一頁），在原審中並曾供稱：「當時空氣都是叫我
      們女生去買的，... 我不知道乙○○為何不自己去跟小偉買，乙○○跟小偉可
      能不熟，藥頭都只會賣給熟識的人，尤其那些不熟悉的人他們不會賣的。」等
      語，核與證人乙○○證述之情節相符，此部分之事實已堪予認定。
（二）按所謂販賣行為，須以營利為目的，迭經最高法院著有判例可稽（最高法院六
      十九年度台上字第一六七五號、六十七年度台上字第二五００號、二十五年度
      非字第一二三號判例）。證人乙○○雖陳稱係「空氣」向其兜售，其係向「空
      氣」購買等語，然查乙○○於警訊中供明係以四千五百元之代價購買搖頭丸十
      五顆（偵查卷第五頁正、反面），嗣於偵、審中亦始終為相同之供述，核與被
      告供稱其係接受「空氣」交付之四千五百元向「小偉」購買十五顆搖頭丸等情
      相符，由此可見乙○○向「空氣」購買之價格，與「空氣」及被告二人向「小
      偉」購買再轉售與乙○○之價格相符，被告及「空氣」並未從中賺取差價利益
      ，此外又查無其他任何確切證據足以證明「空氣」及被告該次係以營利之目的
      販入販出搖頭丸，自與販賣第二級毒品罪之構成要件不相適合，而應屬於轉讓
      行為。
（三）被告於警訊中雖曾自白有販賣搖頭丸之犯行，於偵查中亦供稱：「他（乙○○
      ）拿現金給我，馬上進ＰＵＢ去拿，他透過我買，我再轉讓給他... 」等語（
      偵查卷第二十三頁），而乙○○之警訊筆錄亦記載「我要檢舉名叫甲○○（綽
      號小馨）之女子販賣搖頭丸圖利。我曾經於八十九年九月二十四日九時許以新
      台幣四千五百元之代價向其購買搖頭丸十五顆。」（偵查卷第五頁正、反面）
      。惟查：(1)乙○○當日僅與「空氣」直接接觸，款項係乙○○交予「空氣」，
      毒品亦係由「空氣」交予乙○○，被告與乙○○並未直接接觸等情，業據證人
      乙○○證述在卷（原審卷第一０一至一０四頁、本院卷第四十一頁），核與被
      告供述之情節相互一致。(2)本案查獲之經過，係乙○○涉嫌施用毒品經警方前
      往搜索，乙○○供出曾向「空氣」購買毒品，警方本欲誘捕「空氣」，乃由乙
      ○○聯絡「空氣」，佯稱欲向其購買搖頭丸等毒品，「空氣」再聯絡甲○○攜
      帶毒品與乙○○見面，始遭警方查獲，並非乙○○主動向警方檢舉被告涉嫌販
      賣毒品等情，業據證人乙○○及承辦警員林信裕、劉忠勇結證屬實（原審卷第
      一二一頁、第一五七頁）。故被告在警訊中關於販賣搖頭丸之自白、及在偵查
      中如上述之供述、以及乙○○警訊筆錄之上開記載，均顯然與事實不符，不足
      資為不利於被告之罪證。
（四）綜上所述，此部分事證明確，被告之犯行應堪認定。
三、八十九年十月三日轉讓毒品藥丸三十顆未遂部分
（一）此次係至八十九年十月三日乙○○因涉嫌施用毒品經警查獲，向警方供出曾向
      「空氣」購得毒品，並配合警方之誘捕行動以電話與「空氣」聯絡，佯稱欲向
      其購買搖頭丸等毒品，「空氣」再聯絡被告囑咐其將該三十顆毒品藥丸交付乙
      ○○，被告按「空氣」告知之電話號碼與乙○○約定於當晚十一時四十分許在
      三重市○○○路之天台廣場碰面，並隨邀同不知情之同事廖家儀陪同返家取出
      該三十顆毒品藥丸，於當晚十一時四十分許攜帶至上開地點與乙○○見面，惟
      尚未轉讓與乙○○時即為警當場逮捕等事實，業經證人乙○○、警員林信裕、
      劉忠勇、及廖家儀分別證述綦詳，被告對上開事實經過情形亦不否認，並有扣
      案之毒品藥丸三十顆可稽。該毒品藥丸三十顆經送法務部調查局及行政院衛生
      署管制藥品管理局鑑定結果，已有部分碎裂，完整者為二十六顆，該等藥丸均
      含有甲基安非他命及愷他命成分，並未檢出MDMA成分，淨重八點四三公克，分
      別有法務部調查局九十年七月十六日（九○）陸（一）字第九○○四一三八六
      號檢驗通知書（原審卷第三十三頁），及行政院衛生署管制藥品管理局（九一
      ）管檢字第一○四○六○號檢驗成績書附卷可稽（愷他命係於九十一年一月二
      十三日始經公告為第三級毒品）。
（二）扣案之毒品藥丸三十顆，係被告與「空氣」等人於八十九年九月三十日，以每
      顆二百五十元之價格合資向「小偉」購買俗稱「藍星」、「綠二千」之藥品共
      一百顆，後「空氣」將其所有之三十顆藥丸委託被告保管持有等情，亦據被告
      迭次供承在卷，又該等藥丸外觀係藍色及綠色二種，復經法務部調查局及行政
      院衛生署管制藥品管理局之前開檢驗通知書載明，核與被告供述之情節相符，
      被告此部分之供述應堪採信。
（三）被告始終堅決否認係欲販賣毒品，辯稱係「空氣」約其攜帶毒品與乙○○等人
      同遊，其因隔天要上班予以拒絕，「空氣」乃要求其將三十顆藥丸帶至天台廣
      場處交給伊，並依「空氣」指示打電話給乙○○確認碰面之時間、地點，其僅
      係要將毒品交還「空氣」等語。查乙○○於電話中雖係向「空氣」佯稱購買毒
      品，惟乙○○與「空氣」多次聯繫交易地點後，因乙○○要求在三重市見面，
      「空氣」即在電話中表示叫被告將毒品交付乙○○，並將乙○○之電話告訴被
      告，嗣後即由被告打電話與乙○○聯絡，確認見面之時間、地點，在電話中並
      未與被告談到交錢的事等情，業經乙○○於原審及本院審理時供明在卷（原審
      卷第九十七至九十八頁、本院卷第四十二頁、四十三頁），核與被告辯解之情
      形尚無明顯扞格；至於乙○○在偵查中雖曾供稱在電話中向被告說要買三十粒
      等語，然乙○○嗣後即未曾為相同之供述，乙○○在偵查中所述內容亦極為簡
      略，又無法證明與事實相符，自不足資為不利於被告之論據，故而此部分尚屬
      不能證明被告與「空氣」有共同販賣毒品之犯意聯絡，亦無法證明被告知悉乙
      ○○係佯稱向「空氣」購買毒品。惟證人乙○○於原審中已證稱：在電話中有
      根被告說要帶搖頭丸等語明確（原審卷第九十九頁），而「空氣」亦係向乙○
      ○表明由被告將毒品交予乙○○，且被告並依「空氣」之指示與乙○○電話聯
      絡確認見面之時間、地點，復攜帶該三十顆毒品藥丸前往，足徵被告應有依據
      「空氣」之指示將該等毒品藥丸轉讓交付與乙○○之意思甚明。被告辯稱僅係
      欲將該毒品交還「空氣」云云，不足採信。
（四）綜上所述，被告此部分之犯行亦堪予認定。
四、核被告所為，係犯毒品危害防制條例第八條第二項之轉讓第二級毒品罪，及第八
    條第四項、第二項之轉讓第二級毒品未遂罪。被告八十九年十月三日當次之犯行
    ，證人乙○○係因警員授意以電話聯繫「空氣」購買毒品，再與被告聯繫見面交
    付毒品事宜，就證人乙○○而言，並無實際購買及收受毒品之意思，但被告既同
    意交付毒品與乙○○，自有轉讓毒品之犯罪故意，且被告亦先自上班場所返家取
    出扣案之毒品藥丸依約攜帶至約定地點欲交付與乙○○，應認被告已著手實施轉
    讓毒品之行為，僅因員警埋伏在側伺機逮捕被告，事實上不能真正完成轉讓行為
    ，惟仍應認被告有轉讓第二級毒品未遂之行為（參照最高法院八十五年三月十二
    日八十五年度第四次刑事庭會議決議）。被告前開轉讓第二級毒品既遂及未遂之
    兩次犯行，時間緊接，手段雷同，又均係觸犯基本犯罪構成要件相同之罪名，顯
    係基於概括犯意反覆實施，應依連續犯之規定按既遂罪論以一罪，另本院經審酌
    被告之犯罪情節，認尚無加重其刑之必要，故不予加重其刑。被告持有第二級毒
    品之犯行為轉讓之犯行所吸收，不另論罪。被告就前開犯行，與「空氣」間有共
    同之犯意聯絡，並分別推由被告或「空氣」分擔實施部分犯罪構成要件之行為，
    均屬共同正犯。公訴意旨雖認被告係犯毒品危害防制條例第四條第二項之販賣第
    二級毒品罪嫌，惟查本案被告與「空氣」交與乙○○十五顆MDMA所收取之價格與
    彼等向「小偉」購買之價格相同，並無從中轉取差額利潤之營利情事，已如前述
    ，即與販賣罪之成立要件有別，另被告轉讓毒品藥丸三十顆與乙○○未遂部分，
    亦查無任何證據足以證明被告有與「空氣」共同藉以營利之確切事證存在，自屬
    不能證明被告有販賣犯行。然販賣第二級毒品與轉讓第二級毒品間，將毒品交付
    他人之社會基本事實相同，僅有是否營利之別而已，自應依法變更起訴法條。
五、原判決未就全案事證詳為審酌，將被告轉讓第二級毒品之犯行依販賣罪責論科，
    又認被告轉讓未遂部分不構成犯罪，自有違誤，被告提起上訴否認犯罪雖無理由
    ，惟原判決既有可議，仍應撤銷改判。爰審酌被告犯罪時年僅二十三歲，除施用
    毒品外，別無不良素行，係因年輕識淺，一時失慮，受損友利用而犯罪，犯後已
    知錯誤，態度尚佳等一切情狀，量處如主文所示之刑，以示懲儆。被告行為後刑
    法第四十一條已於九十年一月十二日修正公布生效，將原定須犯最重本刑為三年
    以下有期徒刑以下之刑之罪，而受六月以下有期徒刑或拘役之宣告，始得易科罰
    金之規定，修正為犯最重本刑為五年以下有期徒刑以下之刑之罪，而受六月以下
    有期徒刑或拘役之宣告者，均得易科罰金，被告所犯之轉讓第二級毒品罪，為最
    重本刑五年以下有期徒刑之罪，被告所受之宣告刑為有期徒刑六月，依修正後之
    現行規定，已合於易科罰金之情形，相比較之下，自以適用修正後之規定有利於
    被告，爰併依法諭知易科罰金折算標準。
六、扣案含有甲基安非他命及愷他命成分之毒品藥丸乙包（原為三十顆，送驗後有二
    十六顆藥丸，其餘為碎裂錠，合計淨重八‧四三公克），係屬毒品，應依法宣告
    沒收銷燬。
據上論斷，應依刑事訴訟法第三百六十九條第一項前段、第三百六十四條、第二百九
十九條第一項前段、第三百條、毒品危害防制條例第八條第二項、第十八條第一項前
段、刑法第十一條、第二十八條、第五十六條、第二條第一項前段、第四十一條第一
項前段、第四十二條第二項、罰金罰鍰提高標準條例第二條、現行法規所定貨幣單位
折算新台幣條例第二條第一項，判決如主文。
本案經檢察官劉家芳到庭執行職務。
中      華      民      國    九十一    年     十一     月     十九     日
                              臺灣高等法院刑事第二十三庭
                                  審判長法  官 黃  瑞  華
                                        法  官 雷  雯  華
                            法  官 宋      祺
右正本證明與原本無異。
如不服本判決應於收受送達後十日內向本院提出上訴書狀，其未敘述上訴之理由者並
得於提起上訴後十日內向本院補提理由書（均須按他造當事人之人數附繕本）。
                                        書記官 蔡  慧  娟
中      華      民      國    九十一    年     十一     月    二十五    日
附錄：本判決論罪科刑法條全文
毒品危害防制條例第八條第二項：
轉讓第二級毒品者，處六月以上五年以下有期徒刑，得併科新台幣七十萬元以下罰金
。
